臺灣南投地方法院刑事判決
111年度易字第186號
公  訴  人  臺灣南投地方檢察署檢察官 
被      告  林維慶


            洪于智


上列被告等因賭博案件，經檢察官提起公訴（111年度偵字第828
號），被告等於準備程序中就被訴事實均為有罪之陳述，本院裁
定改行簡式審判程序，判決如下：
    主  文
林維慶犯圖利聚眾賭博罪，處有期徒刑參月，如易科罰金，以新
臺幣壹仟元折算壹日。附表編號1至6所示之物，均沒收。犯罪所
得新臺幣參萬元沒收，於全部或一部不能沒收或不宜執行沒收時
，追徵其價額。
洪于智幫助犯圖利聚眾賭博罪，處有期徒刑貳月，如易科罰金，
以新臺幣壹仟元折算壹日。犯罪所得新臺幣貳仟壹佰元沒收，於
全部或一部不能沒收或不宜執行沒收時，追徵其價額。
    犯罪事實及理由
一、犯罪事實：
　　林維慶意圖營利，基於供給賭博場所及聚眾賭博之犯意，自
    民國110年12月10日起至同年月30日為警查獲日止，以每次
    新臺幣(下同)700元代價向洪于智承租其位在南投縣○○鎮○○○
    路000○0號住處1樓作為賭博場所，洪于智基於幫助意圖營利
    供給賭博場所及聚眾賭博之犯意，出租上開住處1樓予林維
    慶，林維慶提供附表編號1至4所示之物為賭具，邀集不特定
    多數人賭博財物，再向賭客收取抽頭金，賭法係每底2000元
    ，每臺200元，每4人1桌，每將(4圈)抽2000元當抽頭金，以
    此方式供給賭博場所及聚眾賭博以營利。嗣於110年12月30
    日上午6時許，因賭客賴秋銀、洪重賢在上址賭博時發生糾
    紛，經警據報到場查獲林維慶及賭客賴秋銀、蕭丹、温依珊
    、洪重賢（賭客及賭資部分，另由警方依社會秩序維護法裁
    罰），並當場扣得如附表編號1至6所示之物。
二、證據名稱：
　㈠被告林維慶於警詢、偵查及本院準備程序及審理中之自白。
　㈡被告洪于智於警詢、偵查及本院準備程序及審理中之自白。
　㈢證人洪重賢、蕭丹、賴秋銀、温依珊於警詢中之證述。
  ㈣刑案現場圖1份、刑案現場照片10張、南投縣政府警察局草屯
    分局扣押筆錄、扣押物品目錄表、扣押物品收據各2份、扣
    押物品照片6張。
三、論罪科刑：
　㈠刑法上之幫助犯，係對於犯罪與正犯有共同之認識，而以幫
    助之意思，對於正犯資以助力，而未參與實施犯罪之行為者
    而言。是如未參與實施犯罪構成要件之行為，且係出於幫助
    之意思提供助力，即屬幫助犯，而非共同正犯。另刑法第26
    8條前段之意圖營利供給賭博場所罪，以行為人具有營利意
    圖，為其要件，所謂之營利意圖，應指行為人所圖得之不法
    利益，直接來自賭博等違法行為本身，如行為人單純出租場
    所，供承租人對外聚賭時，出租人所取得之租金，既係源自
    出租場所之契約行為，即不能遽認其具有從賭博中取利之營
    利意圖。被告洪于智出租場地供被告林維慶聚集不特定多數
    人到場賭博，其僅以出租人地位向被告林維慶收取租金，而
    非參與經營賭場或聚眾賭博以營利，自應論以幫助犯。核被
    告林維慶所為，係犯刑法第268條前段之圖利供給賭博場所
    罪及同條後段之圖利聚眾賭博罪；被告洪于智所為，係犯刑
    法第30條第1項前段、第268條前段、後段之幫助圖利供給賭
    博場所罪及幫助圖利聚眾賭博罪。被告林維慶所涉上揭犯行
    本質上具有多次反覆實施特性，其自110年12月10日至同年
    月30日間多次反覆為之，屬於集合犯，應各論以一罪。
　㈡檢察官雖認被告洪于智所為，係犯刑法第268條前段之意圖營
    利供給賭博場所罪及同條後段之意圖營利聚眾賭博罪之共同
    正犯，然本案並無事證可證明被告洪于智有何參與經營賭場
    或賭博以營利之情，其立於出租人地位出租住處予被告林維
    慶使用，為正犯提供助力，係從事構成要件以外之行為，無
    從論以共同正犯，然因共同正犯與幫助犯，僅係犯罪形態與
    得否減刑有所差異，其適用之基本法條及所犯罪名並無不同
    ，僅行為態樣有正犯、從犯之分，毋庸依刑事訴訟法第300
    條變更起訴法條。　
　㈢被告林維慶以一行為觸犯上開2罪，為想像競合犯，應依刑法
    第55條前段規定，從一情節較重之圖利聚眾賭博罪處斷。被
    告洪于智以一幫助行為同時觸犯上開2罪，亦為想像競合犯
    ，應依刑法第55條前段規定，從一情節較重之幫助圖利聚眾
    賭博罪處斷。
  ㈣被告洪于智所為係幫助犯，情節較正犯為輕，依刑法第30條
    第2項規定，減輕其刑。
  ㈤審酌被告林維慶不思以正途取財，提供賭博場所供人聚眾賭
    博，並自他人賭博行為中獲取不法利益，助長社會投機風氣
    ，被告洪于智出租自宅供被告林維慶作為賭博場所，便利被
    告林維慶之犯行實現，兩人所為均危害社會秩序及善良風俗
    ，犯後均能坦承犯行之態度，賭場規模非大、經營期間非長
    、現場查獲賭客人數非多，及被告林維慶自陳國中肄業、目
    前無業，之前自營鞋子代工業，家庭經濟狀況勉持；被告洪
    于智自陳高中畢業、目前從事業務工作，月收入約2、3萬元
    ，需要扶養母親及1名就讀大學之女兒一切量刑事項，分別
    量處如主文所示之刑，並均諭知易科罰金之折算標準。
四、沒收
　㈠扣案如附表編號1至4所示之物，係被告林維慶購買並攜帶至
    本案賭博場所，經被告林維慶於本院審理中坦認無誤(見本
    院卷第69-70頁)，扣案如附表編號5所示之物，其上記載「1
    2/23、小阿姨-2、蕭丹-2」(見警卷第69頁)，所記載之時間
    在本案賭博期間，記載之姓名為本案賭客綽號「小阿姨」之
    賴秋銀及蕭丹，被告於警詢時亦供稱係由其書寫（警卷第20
    頁），足認附表編號5所示之物上之內容與本案具有關連性
    ，是附表編號1至5所示之物均為被告林維慶所有，供本案犯
    罪所用之物，依刑法第38條第2項前段規定均宣告沒收。
　㈡被告林維慶於警詢中供稱扣案如附表編號6之現金3500元係抽
    頭金，已全數交由警方扣押等語（警卷第19頁）；自110年1
    2月10日至查獲止，因經營賭場共獲利3萬多元，但我會招待
    賭客去唱歌、並提供茶水、零食等物等語（警卷第20頁），
    雖於本院審理中改稱實際上抽頭多少錢，我忘記了，應該是
    1000元等語(本院卷第71頁)，然被告林維慶前後供述之犯罪
    所得金額差距過大，其審理中所述已難採信，且依被告林維
    慶抽頭計算方式，每將可抽得2000元，而其本案聚眾賭博期
    間共計21日，卻僅獲利1000元，顯不可採，應認被告林維慶
    於警詢中供稱犯罪所得3萬多元一節較為可採，且被告林維
    慶抽頭金之數額，除其供述外無其他具體事證足資證明，認
    定上顯有困難，故以估算認定被告林維慶之犯罪所得為3萬3
    500元，又犯罪所得不另扣除成本，以澈底剝奪犯罪行為人
    之犯罪所得，是被告林維慶供稱將犯罪所得購置茶水、食物
    之花費，亦無從扣除。據此，扣案如附表編號6所示之物為
    被告林維慶之犯罪所得，應依刑法第38條之1第1項前段規定
    宣告沒收，未扣案之犯罪所得3萬元，應依刑法第38條之1第
    1項前段、第3項規定宣告沒收，於全部或一部不能沒收或不
    宜執行沒收時，追徵其價額。
　㈢被告洪于智於本院審理中供稱出租本案賭博場所3至4次，每
    次收取700元等語(本院卷第71頁)，卷內無其他證據證明被
    告洪于智本案提供場所之次數，是依有疑唯利被告原則，認
    定被告洪于智出租本案賭博場所3次，犯罪所得共2100元（
    計算式：700×3＝2100），未經扣案，應依刑法第38條之1第1
    項前段、第3項規定宣告沒收，於全部或一部不能沒收或不
    宜執行沒收時，追徵其價額。
五、依刑事訴訟法第273條之1第1項、第299條第1項前段，判決
    如主文。
六、如不服本件判決，得自收受送達之日起20日內，向本院提起
    上訴狀（須附繕本）。
本案由檢察官陳豐勳提起公訴，檢察官吳宣憲、黃淑美到庭執行
職務。　
中　　華　　民　　國　　111 　年　　11　　月　　9 　　日
　　　　　　　　　刑事第一庭  法　官　顏代容
以上正本與原本無異。
如不服本判決應於收受送達後20日內向本院提出上訴書狀，並應
敘述具體理由；其未敘述上訴理由者，應於上訴期間屆滿後20日
內向本院補提理由書（均須按他造當事人之人數附繕本）「切勿
逕送上級法院」。
中　　華　　民　　國　　111 　年　　11　　月　　10　　日
                              書記官  廖佳慧
附錄論罪科刑法條全文：
中華民國刑法第268條
意圖營利，供給賭博場所或聚眾賭博者，處3年以下有期徒刑，
得併科9萬元以下罰金。
附表：
編號 物品名稱、數量 1 麻將1副 2 牌尺4支 3 骰子3顆 4 方位骰子1副 5 賭客資料1張 6 現金新臺幣3,500元